【裁判字號】    89,台上,1101
【裁判日期】    890512
【裁判案由】    第三人異議之訴
【裁判全文】
最高法院民事判決                              八十九年度台上字第一一○一號
    上  訴  人  鑫馬有限公司
    法定代理人  許金詮
    被 上訴 人  泛亞商業銀行股份有限公司
    法定代理人  張春雄
右當事人間因第三人異議之訴事件，上訴人對於中華民國八十八年二月十二日台灣高
等法院高雄分院第二審判決（八十七年度上字第五一四號），提起上訴，本院判決如
左：
    主  文
上訴駁回。
第三審訴訟費用由上訴人負擔。
    理  由
本件上訴人主張：台灣高雄地方法院（下稱高雄地院）八十七年度執字第一四九七四
號債權人即被上訴人與債務人許寶惜間民事強制執行事件，執行坐落高雄市○○○路
一二四號一、二樓及一二六號二樓房屋（下稱系爭房屋）係許寶惜向被上訴人承租供
伊經營餐飲業，雖被上訴人與許寶惜終止租約，訴請許寶惜遷讓房屋，獲勝訴確定判
決取得執行名義，惟伊自公司核准登記起，即以系爭房屋為公司營業所在地，並經營
餐飲業務，非該執行名義所列之債務人，且於訴訟繫屬前即占有系爭房屋，非該判決
既判力、執行力所及。詎被上訴人竟對之執行，因伊對於系爭房屋有事實上使用收益
權存在，有足以排除強制執行之權利等情，爰依強制執行法第十五條之規定，求為撤
銷上開民事強制執行事件就系爭房屋所為強制執行程序之判決。
被上訴人則以：上訴人之股東五人均為債務人許寶惜共同生活之人，為執行名義效力
所及，自不得提起第三人異議之訴等語，資為抗辯。
原審以：上訴人主張之事實，固提出公司營利事業登記證、公司登記事項卡、執行命
令、房屋租賃契約書等為證，並經原審調閱上開民事強制執行卷查明無訛，堪信為真
實。查債務人許寶惜於八十三年七月十五日、八十五年九月十五日分別向被上訴人承
租系爭房屋及一二六號一樓作為經營餐飲業之用等情，為兩造所不爭，且有房屋租賃
契約影本二件可稽。又上訴人係經營餐飲業務，於八十五年六月五日設立登記，公司
所在地設於一二六號一樓，有上訴人公司營利事業登記證可按。是上訴人主張許寶惜
承租系爭房屋，供其營業之用，應可採信。惟上訴人公司股東許金詮、黃淑真、許純
慈、許耿源、許金浩等五人（下稱許金詮等五人），其中許金詮、許金浩均為許寶惜
之子，黃淑真為許金詮之前妻，許純慈、許耿源為許金詮之子女，均同居於高雄市○
○區○○街十四號，有公司設立登記事項卡、戶籍謄本足稽。足見上訴人公司係由與
許寶惜同居之子媳孫輩許金詮等五人共同設立經營占用系爭房屋，自屬受債務人許寶
惜指示而占用系爭房屋之人，被上訴人聲請執行法院命債務人許寶惜交出系爭房屋，
其執行力及於上訴人。從而，上訴人以其就系爭房屋有事實上之占有使用權，提起第
三人異議之訴，以排除上開強制執行之程序，即屬無據等詞，爰維持第一審所為上訴
人敗訴之判決，駁回其上訴。按第三人異議之訴，必就執行標的物有足以排除強制執
行之權利者，始得謂其強制執行之異議權存在，此觀強制執行法第十五條之規定自明
。所謂就執行標的物有足以排除強制執行之權利者，係指對於執行標的物有所有權、
典權、留置權、質權存在情形之一者而言，占有，依民法第九百四十條之規定，不過
對於物有事實上管領之力，自不包含在內，本院四十四年度台上字第七二一號判例可
資參照。查本件上訴人主張其為系爭房屋之現在占有人縱令屬實，依上說明，仍不得
執之而謂有前開權利，原審駁回上訴人之請求，理由雖未盡妥適，但結論尚無二致，
仍應予以維持。上訴論旨，猶以占有為足以排除強制執行之權利等詞，指摘原判決不
當，求予廢棄，非有理由。
據上論結，本件上訴為無理由，依民事訴訟法第四百八十一條、第四百四十九條第二
項、第七十八條，判決如主文。
中      華      民      國    八十九    年      五      月     十二     日
                              最高法院民事第二庭
                                  審判長法官  曾  桂  香
                                        法官  劉  延  村
                                        法官  劉  福  聲
                                        法官  黃  秀  得
                                        法官  蘇  達  志
      右正本證明與原本無異
                                              書  記  官
中      華      民      國    八十九    年      五      月    二十四    日


司法院資訊處製作；財團法人民間司法改革基金會備份。
